臺灣臺中地方法院刑事判決
111年度金訴字第1170號
公  訴  人  臺灣臺中地方檢察署檢察官
被      告  邱靖皓




選任辯護人  周復興律師（111年7月6日解除委任）
被      告  葉欲謙



上列被告等因詐欺等案件，經檢察官提起公訴（111年度偵字第2
0001號），被告等於準備程序中均就被訴事實為有罪之陳述，本
院合議庭裁定由受命法官獨任進行簡式審判程序，判決如下：
    主    文
邱靖皓犯三人以上共同詐欺取財罪，未遂，處有期徒刑拾月。扣
案之IPHONE手機壹支（含門號+00000000000號SIM卡）沒收。
葉欲謙犯三人以上共同詐欺取財罪，未遂，處有期徒刑陸月。扣
案之IPHONE手機壹支（含門號0000000000號SIM卡）沒收。
    犯罪事實
一、邱靖皓（Facetime上暱稱為「高」、Telegram上暱稱為「鬧
    」）與葉欲謙（Facetime上暱稱為「1000」）於民國111年4
    月間分別經真實姓名年籍不詳綽號為「阿猴」之人及「徐皓
    哲」（Facetime上之暱稱為「R」，Telegram上暱稱為「阿
    哲」、「黑蘋果」；另由報告單位查緝中）之介紹，復意圖
    為自己或他人不法所有，基於與真實姓名年籍不詳綽號為「
    張天師」（Facetime暱稱「公司3」、Telegram暱稱為「張
    天師」）、綽號「阿猴」及「徐皓哲」等人共同加重詐欺取
    財、洗錢之犯意聯絡，加入以「張天師」為首，屬3人以上
    ，以實施詐術為手段而具有持續性或牟利性之有結構性詐欺
    集團犯罪組織，並分別由邱靖皓擔任組織內負責出面向下游
    車手拿取贓款（俗稱收水），及由葉欲謙實際負責出面向被
    害人拿取遭詐騙款項之工作，用以隱匿或掩飾犯罪所得之來
    源與去向，邱靖皓及葉欲謙並從中賺取一定成數之佣金。同
    年5月4日9時許，鄭麗芬在臺中市大甲區住處內接獲上開詐
    欺集團成員之來電，佯稱其子遭綁架，應交付新臺幣（下同
    ）160萬元解決云云，鄭麗芬不疑有他而陷於錯誤，隨即前
    往銀行領取160萬元之現金，惟因銀行行員詢問領款緣由後
    ，認鄭麗芬可能遭詐騙，遂報警處理；經警到場並與鄭麗芬
    商議後，由鄭麗芬出面佯裝欲將受騙款項交出。同日12時許
    ，鄭麗芬即佯裝攜帶上開款項並前往臺中市○○區○○路0段000
    號（大甲高級中學對面）等候，旋於葉欲謙出面欲向鄭麗芬
    拿取160萬元之款項時，當場為埋伏員警逮捕，並扣得葉欲
    謙持以向上手成員聯繫用之iPhone品牌、門號0000000000號
    行動電話1支（含SIM卡）。嗣經承辦員警與葉欲謙商議，由
    葉欲謙向集團之上手成員邱靖皓佯稱已取得上開160萬元贓
    款後，雙方隨即相約在苗栗火車站見面；而承辦員警於同日
    14時20分許前往上址前等候並佯裝為葉欲謙本人且出面向邱
    靖皓接洽後，經確認邱靖皓即為葉欲謙所聯繫之對象後，承
    辦員警隨即表明身分，在苗栗縣○○市○○路00號前（苗栗火車
    站對面）逮捕邱靖皓，並扣有邱靖皓持以和葉欲謙及集團上
    手成員「張天師」等人聯繫時所使用之iPhone品牌、門號+0
    0000000000號行動電話1支（含SIM卡），而當時駕駛車牌號
    碼000-0000號自用小客車搭載邱靖皓至上址之「徐皓哲」見
    狀後，立即駕車逃逸無蹤。
二、案經臺中市政府警察局大甲分局報告臺灣臺中地方檢察署檢
    察官偵查起訴。
    理    由
一、被告邱靖皓、葉欲謙所犯係死刑、無期徒刑、最輕本刑為3 
    年以上有期徒刑以外之罪，其等於準備程序中均就被訴事實
    為有罪之陳述，經法官告知簡式審判程序之旨，並聽取檢察
    官、被告及辯護人之意見後，依刑事訴訟法第273條之1第1
    項規定，經本院合議庭裁定進行簡式審判程序審理；且依同
    法第273條之2及第159條第2項規定，不適用傳聞法則有關限
    制證據能力之相關規定，合先敘明。
二、上揭犯罪事實，業據被告邱靖皓、葉欲謙於警詢、偵查、本
    院訊問、準備程序及審理中均坦承不諱，核與證人即被害人
    鄭麗芬於警詢中之證述相符，並有臺中市政府警察局大家分
    局搜索扣押筆錄、扣押物品目錄表2份、臺中市政府警察局
    大甲分局採證同意書2份、被害人之國泰世華銀行存摺封面
    及內頁照片、彰化銀行存摺封面及內頁照片、警方查獲被告
    2人之現場照片、扣案手機內被告2人與其他詐欺集團成員之
    訊息翻拍照片在卷可佐，足認被告等前揭任意性自白均與事
    實相符，堪以採信，本案事證明確，應依法論科。
三、論罪科刑：
  ㈠被告邱靖皓前於109年6月初參與綽號「小光」等人組成之詐
    欺集團犯罪組織，該案於109年7月中旬經警查獲，復經臺灣
    新北地方檢察署檢察官以110年度調偵字第339、558、559號
    提起公訴；又與吳祐宇、楊家和、吳旻哲、王治華等人參與
    另一詐欺集團犯罪組織，於111年2月間犯詐欺案件，經臺灣
    桃園地方檢察署檢察官以111年度偵字第10065、14221、142
    22、14223、14224、14963、14964、17121、17122、17123
    號提起公訴，此有上開案件起訴書在卷可憑，而被告邱靖皓
    於本案偵查中稱：我於111年4月中加入本案詐欺集團，是我
    朋友「阿猴」拉我加入的等語（見偵卷第151-152頁），上
    開2案犯罪時間均為在被告參與本案犯罪組織之前，足認本
    案被告邱靖皓參與之詐欺集團犯罪組織，與上開2案經提起
    公訴者為不同之犯罪組織，先予敘明。
  ㈡核被告邱靖皓及葉欲謙所為，均係犯組織犯罪防制條例第3條
    第1項後段參與犯罪組織罪、洗錢防制法第14條第2項、第1
    項之洗錢未遂罪、刑法第339條之4第2項、第1項第2款之三
    人以上共同犯詐欺取財未遂罪。
  ㈢被告2人與「徐皓哲」、「阿猴」、「張天師」及其他不詳詐
    欺集團成員間，具有犯意聯絡及行為分擔，應論以共同正犯
    。
  ㈣被告等係一行為同時觸犯上開罪名，應依刑法第55條前段規
    定，從一重論以刑法第339條之4第2項、第1項第2款之三人
    以上共同犯詐欺取財未遂罪。
  ㈤被告邱靖皓前因違反毒品危害防制條例案件，經臺灣桃園地
    方法院以110年度審簡字第314號判決處有期徒刑2月確定，
    於111年1月5日易科罰金執行完畢，公訴檢察官於本院準備
    程序時主張被告邱靖皓本案構成累犯（見本院卷第88頁），
    並提出上開案件判決書、臺灣高等法院被告前案紀錄表為證
    ，被告邱靖皓於上開有期徒刑執行完畢後，5年內故意再犯
    本案有期徒刑以上之罪，為累犯，且於本案加重最輕本刑，
    並無過苛，爰依刑法第47條第1項規定，加重其刑。
  ㈥被告2人本案均為未遂，爰依刑法第25條第2項規定，減輕其
    刑，被告邱靖皓部分則與上開累犯加重事由，依法先加後減
    之。
  ㈦按想像競合犯之處斷刑，本質上係「刑之合併」。其所謂從
    一重處斷，乃將想像競合犯組成之評價上數罪，合併為科刑
    一罪，其所對應之刑罰，亦合併其評價上數罪之數法定刑，
    而為一個處斷刑。易言之，想像競合犯侵害數法益者皆成立
    犯罪，論罪時必須輕、重罪併舉論述，同時宣告所犯各罪名
    ，包括各罪有無加重、減免其刑之情形，亦應說明論列，量
    刑時併衡酌輕罪部分量刑事由，評價始為充足，然後依刑法
    第55條前段規定「從一重處斷」，非謂對於其餘各罪可置而
    不論。因此，法院決定處斷刑時，雖以其中最重罪名之法定
    刑，做為裁量之準據，惟於裁量其輕重時，仍應將輕罪合併
    評價在內（最高法院108年度台上字第4405、4408號判決意
    旨參照）。次按洗錢防制法第14條之一般洗錢罪、同條例第
    15條之特殊洗錢罪，在偵查或審判中自白者，減輕其刑，洗
    錢防制法第16條第2項定有明文。又按犯第3條之罪，偵查及
    審判中均自白者，減輕其刑。組織犯罪防制條例第8條第1項
    後段亦有明文。查，被告等就本案於偵查及本院審理中均自
    白犯罪，業如前述，是就其等所犯洗錢及參與犯罪組織部分
    犯行，各應依上揭規定減輕其刑，惟因從一重之加重詐欺取
    財未遂罪處斷，爰僅於量刑時予以審酌。
  ㈧爰以行為人之責任為基礎，審酌被告等不循正當管道賺取財
    物，由其他不詳詐欺集團成員對被害人施用詐術後，由被告
    葉欲謙向被害人領取160萬元詐欺款項時遭警方當場逮捕而
    未遂之犯罪手段、所生危害，復再由警方出面佯與收水之被
    告邱靖皓當面交付詐欺款項並查獲被告邱靖皓，其具有一定
    程度之指揮地位，犯罪情節較重，及被告葉欲謙坦承犯行，
    並配合警方誘捕收水之被告邱靖皓，被告邱靖皓亦坦承犯行
    之犯後態度，暨被告邱靖皓自109年間即有參與其他詐欺集
    團犯罪組織之素行（如論罪科刑欄㈠所示）、被告葉欲謙之
    素行，兼衡被告邱靖皓於本院審理中自陳高中肄業之智識程
    度、曾從事物流之生活狀況；被告葉欲謙自陳高中肄業之智
    識程度、曾從事製造業之生活狀況等一切情狀，各量處如主
    文第1項、第2項所示之刑。
四、沒收部分：
    按供犯罪所用、犯罪預備之物或犯罪所生之物，屬於犯罪行
    為人者，得沒收之。刑法第38條第2項前段定有明文。查，
    被告葉欲謙經警方逮捕時所扣得之IPHONE手機1支（含門號0
    000000000號SIM卡），為被告葉欲謙所有，且為供其與本案
    其他詐欺集團成員聯繫所用之物，此據被告葉欲謙於警詢中
    坦承不諱（見偵卷第49頁），並有該扣案手機內之訊息紀錄
    翻拍照片可佐；被告邱靖皓經警方逮捕時扣得之IPHONE手機
    1支（含門號+00000000000號SIM卡），為被告邱靖皓所有，
    且為供其與本案其他詐欺集團成員聯繫所用之物，此據被告
    邱靖皓於警詢中坦承不諱（見偵卷第71頁），且有該扣案手
    機內之訊息記錄翻拍照片可佐，足認上開手機均分別為被告
    2人所有，且為供渠等犯罪所用之物，爰依上揭規定，各於
    被告2人主文下宣告沒收。
五、如不服本判決應於收受判決後20日內向本院提出上訴書狀，
    並應敘述具體理由；其未敘述上訴理由者，應於上訴期間屆
    滿後20日內向本院補提理由書（均須按他造當事人之人數附
    繕本）「切勿逕送上級法院」。
據上論斷，應依刑事訴訟法第273條之1第1項、第299條第1項前
段，組織犯罪防制條例第3條第1項後段、第8條第1項後段，洗錢
防制法第14條第2項、第1項、第16條第2項，刑法第11條前段、
第28條、第339條之4第2項、第1項第2款、第47條第1項、第25條
第1項、第2項、第55條前段、第38條第2項前段，刑法施行法第1
條之1第1項，判決如主文。
本案經檢察官張良旭起公訴，檢察官李濂到庭執行職務。
中　　華　　民　　國　　111 　年　　7 　　月　　20　　日
                  刑事第六庭    法  官  陳昱翔
以上正本證明與原本無異。
如不服本判決應於收受判決後20日內向本院提出上訴書狀，並應
敘述具體理由；其未敘述上訴理由者，應於上訴期間屆滿後20日
內向本院補提理由書（均須按他造當事人之人數附繕本）「切勿
逕送上級法院」。
告訴人或被害人如不服判決，應備理由具狀向檢察官請求上訴，
上訴期間之計算，以檢察官收受判決正本之日起算。 
                                書記官  陳筱惠
中　　華　　民　　國　　111 　年　　7 　　月　　20　　日
附錄論罪科刑法條
刑法第339條之4
犯第339條詐欺罪而有下列情形之一者，處1年以上7年以下有期
徒刑，得併科1百萬元以下罰金：
一、冒用政府機關或公務員名義犯之。
二、三人以上共同犯之。
三、以廣播電視、電子通訊、網際網路或其他媒體等傳播工具，
    對公眾散布而犯之。
前項之未遂犯罰之。
洗錢防制法第14條
有第二條各款所列洗錢行為者，處7年以下有期徒刑，併科新臺
幣5百萬元以下罰金。
前項之未遂犯罰之。
前二項情形，不得科以超過其特定犯罪所定最重本刑之刑。
組織犯罪防制條例第3條第1項
發起、主持、操縱或指揮犯罪組織者，處3年以上10年以下有期
徒刑，得併科新臺幣1億元以下罰金；參與者，處6月以上5年以
下有期徒刑，得併科新臺幣1千萬元以下罰金。但參與情節輕微
者，得減輕或免除其刑。